【裁判字號】    98,簡上,134
【裁判日期】    981223
【裁判案由】    詐欺
【裁判全文】
臺灣花蓮地方法院刑事判決             98年度簡上字第134號
上  訴  人
即  檢察官  臺灣花蓮地方法院檢察署檢察官
被      告  乙○○
上列上訴人即被告因詐欺案件，不服本院花蓮簡易庭於民國98年
6月30日所為之98年度花簡字第657號第一審刑事簡易判決（聲請
簡易判決處刑案號：98年度偵字第1258號），提起上訴，並經檢
察官移送併辦（臺灣基隆地方法院檢察署98年度偵字第3164號）
，本院管轄之第二審合議庭判決如下：
    主  文
原判決撤銷。
乙○○幫助意圖為自己不法之所有，以詐術使人將本人之物交付
，處有期徒刑月，如易科罰金，以新臺幣壹仟元折算壹日。
    事  實
一、乙○○明知提供他人自身所有金融機構帳戶之存摺、提款卡
    及密碼，有遭作為詐騙取財工具之可能，竟仍基於幫助詐欺
    之犯意，於民國96年11月間某日，將其在中華郵政股份有限
    公司基隆八斗子郵局（原名為中華郵政股份有限公司基隆郵
    局）開設之00000000000000號帳戶之存摺、提款卡及密碼，
    以及中國信託商業銀行基隆分行開設之0000000000000000號
    帳戶之存摺、密碼及提款卡，以新臺幣（下同）5 千元之代
    價出售並交付予真實姓名年籍不詳之成年人所組成之詐欺集
    團使用。迨該詐欺集團成員收受上揭存摺、提款卡及密碼後
    ，即於(一)96年11月28日下午10時4 分許，在不詳地點，於網
    路上向甲○○佯稱其為陳樂樂，將返還甲○○之前受詐騙的
    3 千元，致甲○○陷於錯誤，而依詐欺集團成員之指示操作
    自動提款機，致匯款12,192元至乙○○上揭郵局帳戶內，隨
    即遭詐欺集團成員提領一空。(二)嗣該詐欺集團成員又於96年
    11月29日晚上某時許，在網路上向賴明聲佯稱邀約援交，且
    打電話要求賴明聲依其指示匯款，以利確認身分，賴明聲不
    疑有他，而陷於錯誤，遂依指示匯款8,000 元至乙○○上揭
    中國信託商業銀行帳戶，隨即遭詐欺集團提領一空。嗣經甲
    ○○、賴明聲查覺有異而報警處理，始查悉上情。
二、案經花蓮縣警察局吉安分局報請臺灣花蓮地方法院檢察署檢
    察官偵查起訴及臺灣基隆地方法院檢察署檢察官移送併辦。
    理  由
壹、證據能力
一、按被告以外之人於審判外之言詞或書面陳述，除法律有規定
    者外，不得作為證據。被告以外之人於審判外之陳述，雖不
    符前4 條之規定，而經當事人於審判程序同意作為證據，法
    院審酌該言詞陳述或書面陳述作成時之情況，認為適當者，
    亦得為證據；當事人、代理人或辯護人於法院調查證據時，
    知有第159 條第1 項不得為證據之情形，而未於言詞辯論終
    結前聲明異議者，視為有前項之同意。刑事訴訟法第159 條
    第1項、第159條之5 就此定有明文。查本判決所引用下列性
    質上雖為被告以外之人於審判外之言詞或書面陳述，依據前
    開規定，屬於傳聞證據，惟本案當事人對於上開證據之證據
    能力，於準備程序中均不爭執，迄本案言詞辯論終結前，亦
    未就證據能力問題為爭執，揆諸上開規定，上揭證據均得採
    為本案證據。
貳、實體部分
一、上揭犯罪事實，業據被告乙○○於原審審理時及本院準備程
    序時坦承不諱，核與被害人甲○○、賴明聲於警詢之指述相
    符，並有自動櫃員機交易明細表、被告上揭帳戶之開戶資料
    及交易往來明細影本等件在卷可稽。足認被告之自白核與事
    實相符，堪以採信。本案事證明確，被告犯行堪以認定。
二、核被告所為，其基於幫助之犯意，提供系爭帳戶存摺、提款
    卡、密碼等資料，為他人之詐欺取財犯行提供助力，係犯刑
    法第30條第1項、第339條第1 項之幫助詐欺取財罪。被告同
    時交付中華郵政股份有限公司基隆八斗子郵局 00000000000
    000 號帳戶存摺、提款卡及密碼，及中國信託商業銀行基隆
    分行0000000000000000號帳戶之存摺、密碼、提款卡予詐欺
    集團成員，且幫助詐欺集團詐騙上揭 2位被害人之結果，係
    以一幫助行為幫助該實施詐欺行為之正犯對他人實施詐欺行
    為，為一行為觸犯數罪名之想像競合關係，為裁判上一罪。
    移送併案之事實雖未據檢察官提起公訴，但此部分既與業經
    起訴部分為具有裁判上一罪之想像競合關係，依審判不可分
    原則，自為起訴之效力所及，本院自應併予審理，附此敘明
    。被告幫助他人犯前開罪名，為幫助犯，依刑法第30條第 2
    項之規定，按正犯之刑減輕之。
三、原審予以論罪科刑，固非無見。惟原審未及審酌被告尚同時
    提供上開中國信託商業銀行基隆分行之帳戶予詐欺集團成員
    及被害人賴明聲遭該詐欺集團詐取8,000 元之犯行等情，尚
    有未洽，公訴人就原審未審酌上開部分而提起本件上訴，其
    上訴為有理由（該上訴所指摘之犯行部分亦與臺灣基隆地方
    法院檢察署檢察官移送併辦之事實為相同），自應由本院第
    二審合議庭撤銷改判，並自為判決。爰審酌被告在媒體廣為
    報導後，明知犯罪集團多利用人頭帳戶資料為詐騙被害人匯
    款之工具，竟任意將上開2 個帳戶之存摺、提款卡及密碼交
    付真實姓名年籍不詳之詐欺集團成員，且其所提供帳戶非惟
    幫助犯罪集團者遂行詐欺取財目的，同時使犯罪集團得以隱
    匿其真實身分，減少遭查獲之風險，愈使其肆無忌憚，加深
    犯罪之猖獗，對於社會治安有相對之危險性，增加被害人尋
    求救濟之困難，並使犯罪之追查趨於複雜，並兼衡被害人之
    人數及受騙金額，及其犯後坦承犯行，態度尚可，及其智識
    程度、素行等一切情狀，量處如主文所示之刑，並諭知易科
    罰金之折算標準，以示儆懲。又被告上開申辦之帳戶存摺、
    提款卡，固係被告提供充為幫助該詐騙集團詐欺取財所用，
    然依現今金融機構與客戶之契約，係由金融機構提供予客戶
    使用，於客戶結清帳戶時，金融機構大多要求提款卡需剪卡
    寄回、存摺剪角作廢等情觀之，上開提款卡之所有權應仍屬
    金融機構所有，且上開帳戶之提款卡、存摺等資料，均未扣
    案，且乏證據證明尚屬存在，為免將來執行困難，爰均不依
    刑法第38條第1項第2款規定宣告沒收。
四、被告經合法傳喚，無正當之理由不到庭，本院爰不待其陳述
    ，逕行判決。
據上論斷，應依刑事訴訟法第455條之1第1項、第3項、第371 條
、第369條第1項前段、第364條、第299條第1項前段，刑法第339
條第1項、第30條第1項前段、第2項、第55條前段、第41條第1項
前段，刑法施行法第1條之1，判決如主文。
本案經檢察官黃蘭雅到庭執行職務。
中    華    民    國    98    年    12    月    23    日
                  刑事第四庭    審判長法  官  陳月雯
                                      法  官  黃鴻達
                                      法  官  魏俊明
上列正本證明與原本無異。
本件不得上訴。
中    華    民    國    98    年    12    月    23    日
                                      書記官
附錄本判決論罪之法律條文：
中華民國刑法第339條
意圖為自己或第三人不法之所有，以詐術使人將本人或第三人之
物交付者，處 5 年以下有期徒刑、拘役或科或併科 1 千元以下
罰金。
以前項方法得財產上不法之利益或使第三人得之者，亦同。
前二項之未遂犯罰之。

司法院資訊處製作；財團法人民間司法改革基金會備份。
